---
title: "TP : Partie 1: corrigé."
author: " K.Meziani"
format:
  html:
    self-contained: true
    theme: [cosmo, theme.scss]
    toc: true
    number-sections: true
    html-math-method: katex
    code-copy: true
    code-summary: "Show the code"
    code-overflow: wrap

---





## Preliminary {.unnumbered}



#  Bases et intuition de la théorie des probabilités



## Fixer la $seed$


__Question 1:__ Fixer la "graine" aléatoire (random number generator) ce qui de fixer les résultats.


```{r}
set.seed(1234)
```



## Tirage suivant une loi

__Question 2:__
Pour faire un tirage selon la loi "$*$", il faut ajouter `r` devant le nom de $*$. Tirer,  au hasard n=5 valeurs selon une loi normale $\mathcal N(m,\sigma)$ de moyenne mean=10 et d'écart type sd=2. (commande `rnorm(n,mean,sd)`).




```{r}
rnorm(5,10,2)

```

## Quartile


__Question 3:__ Pour afficher les quartiles de la loi "$*$", il faut ajouter `q`devant le nom de $*$. Afficher le premier quartile (ordre 0.25) de la loi $\mathcal N(mean,sd)$ de moyenne mean=10 et d'écart type sd=2. (commande  `qnorm(ordre,mean,sd)`).

 
```{r }
qnorm(0.25,10,2)
```

##  Calcul de probabilités




__Question 4:__
Pour afficher les probabilités ponctuelles de la loi "$*$", il faut ajouter `d` devant le nom de $*$. Afficher les probablités qu'une v.a. $X$ de loi Poisson de paramètre $\lambda=4$; $\mathcal P(\lambda)$) a de prendre les valeurs $0$, $1$ et $2$. (commande  `dpois(0:2,lambda)`.


```{r}
dpois(0:2, 4) 
```


##  Calcul de probabilités




__Question 5:__ Évaluons plusieurs probabilités d'un coup. Afficher les probabilités d'une v.a. binomiale
$\mathcal B(n,p)$, $n=10$ et $p=1/4$. (commande  `dbinom(0:n, n,p)`). Vérifier que la somme fait 1.


```{r}
V=dbinom(0:10, 10, 0.25); V
sum(V)
```



##  Affichage d'une valeur de la fonction de répartition 




__Question 6:__ Pour afficher la valeur de la fonction de répartition de la loi"$*$", ajouter `d` devant le nom de $*$.   Afficher la probablité qu'une v.a. $X$ de loi Normale
$\mathcal N(mean,sd)$ de moyenne mean=10 et d'écart type sd=2 soit inférieure à 12. (commande `pnorm(12,mean,sd)`). 




```{r }
pnorm(12,10,2)
```








#  Statistiques mathématiques : Estimation et tests


##  Tirer un échantillon suivant une loi uniforme

__Question 1:__
Tirer au hasard un échantillon $Y$ de 100 valeurs selon une loi uniforme $U(0,1)$ (commande `runif()`). (Mettre une seed)


```{r }
set.seed(2021)
Y=runif(100,0,1)

```



##  Test de Shapiro

__Question 2:__ 
$Y$ est-il issu d'une loi normale $\mathcal N(0,1)$? (Test de Shapiro (commande `shapiro.test()`)




```{r }
shapiro.test(Y)
```


__$\Rightarrow$ petite $p$-$value$, on  rejette  $\mathcal H_0$, l'echantillon $Y$ n'est pas issu d'une $\mathcal N(0,1)$.__



